【裁判字號】    90,上易,3360
【裁判日期】    900716
【裁判案由】    竊盜
【裁判全文】
臺灣高等法院刑事判決                            九十年度上易字第三三六號
    上  訴  人  臺灣板橋地方法院檢察署檢察官
    被      告  甲○○
右上訴人因被告竊盜案件，不服臺灣板橋地方法院九十年度易字第一五四○號，中華
民國九十年七月十六日第一審判決（起訴案號：臺灣板橋地方法院檢察署九十年度偵
字第二九五八號），提起上訴，本院判決如左：
    主  文
上訴駁回。
    理  由
一、本案經本院審理結果，認第一審判決以不能證明被告甲○○犯罪，而為無罪之諭
    知。經核並無不當，應予維持，並引用第一審判決書記載之證據及理由（如附件
    ）。
二、公訴人上訴意旨以：本件係發生於酒店休息室內，則告訴人丙○○將行動電話手
    機放置於何處，仍係告訴人可管理持有之場合，亦不因酒店女事務而故予忽略。
    再本件主要證據係錄影帶，並經證人即現場員工王銘輝、乙○○及告訴人查閱後
    ，證述發現係被告竊取告訴人手機明確，復經檢察官勘驗現場錄影帶後，發現被
    告精神良好，並於更衣後尚且在現場搖呼拉圈近十分鐘，且於八十九年十二月五
    日凌晨四時十五分許，即取起手機看了後又放下，然後搖呼拉圈，同時二十四分
    許，再拿起來看了很久才放下，再以現場白衣服掩蓋該手機，及至二十八分五十
    秒許，被告即於若無其事間，轉頭將白色服下手機竊取後放入購物袋內離去，有
    勘驗筆錄及錄影帶可考，已見被告涉嫌重大。雖從錄影帶中或有距離誤差，然參
    酌上開證詞已足認定事實，原審徒以「僅能看似行動電話吊飾晃動，而判斷該物
    係一行動電話，無法清楚辨識是否究為行動電話，及其機型、顏色」，無異強求
    錄影帶必須拍攝精美、清晰、位置良好，似難符人民法律感情。又告訴人依觀看
    錄影帶後存留記憶，於警訊筆錄陳明被告將行動電話放在「外套裡面」，或有不
    符錄影帶內容，惟此應非認定本件犯罪事實重要事項，重要者應依當日現場只有
    告訴人失竊手機，而告訴人認沙發上手機為其所有，適為被告所竊。又民間和解
    或道歉書之記載，常有輕描淡寫之文詞用語，用以表示互相讓步或保留道歉一方
    顏面之情形，被告於道歉書上記載「誤拿」，實非被告並未為竊盜行為之有利證
    據，原審認事用法尚嫌未洽等語。
三、惟查：告訴人丙○○於警訊中係指稱「置於外套內之手機」遭被告竊取，惟依原
    審勘驗錄影帶結果，被告係自沙發上拿取行動電話，核與告訴人所稱行動電話放
    在「外套裡面」不符，亦無法辨識被告拿取之物是否告訴人之行動電話。而證人
    王銘輝、乙○○係聽聞告訴人所言，始指證被告竊取告訴人之行動電話，依法不
    得為被告論罪之證據。另被告與告訴人簽立之道歉書係記載「被告誤拿告訴人手
    機」，被告僅於道歉書上簽名，其餘內容均為乙○○書寫，亦不足為被告有竊盜
    之依據。此外亦查無被告有使用告訴人行動電話之事實，自無證據證明被告有本
    件竊盜犯行等情，業經原審認定無訛，並詳載理由依據。再告訴人係指稱「手機
    置於外套內遭竊」，惟依檢察官、原審勘驗監視錄影帶結果，既未發現被告有自
    外套內取出手機之行為，復無從證明被告取走之手機即為告訴人所有。況告訴人
    於警訊中指訴被告竊取手機後，經原審及本院多次傳拘不到，依卷內事證，亦無
    證據證明告訴人確有失竊手機之事實。公訴人猶以監視錄影帶內容及告訴人指訴
    ，指稱被告有竊盜犯行，要屬無據。又道歉書中記載「誤拿告訴人手機」，衡情
    應屬雙方和解讓步結果，惟該道歉書既係雙方讓步，自可能因告訴人諒解被告行
    為，或被告因遭告訴人指稱竊取手機，為能息事寧人及避免涉訟，始與告訴人簽
    立道歉書，並自承誤拿告訴人手機，該道歉書縱不足為被告有利之認定，亦不得
    為被告有竊盜犯行之證據。本件公訴人所舉證據，既均無法證明被告犯行，原審
    諭知被告無罪，自無違誤。足見公訴人上訴，猶指被告犯罪，為無理由，應予駁
    回。
據上論斷，應依刑事訴訟法第三百七十三條、第三百六十八條，判決如主文。
本案經檢察官李良忠到庭執行職務。
中      華      民      國      九十      年     十一      月    一    日
                              臺灣高等法院刑事第十四庭
                                  審判長法  官  陳  祐  輔
                                        法  官  蔡  國  在
                                        法  官  陳  國  文
右正本證明與原本無異。
不得上訴。
                                        書記官  蔡  棟  樑
中      華      民      國     九十     年    十一    月      一        日
附件
臺灣板橋地方法院刑事判決                          九十年度易字第一五四號
    公  訴  人  臺灣板橋地方法院檢察署檢察官
    被      告  甲○○  女  民國○○○年○月○日生
                        住桃園縣同德七街九六號三樓
                        身分證：Ｄ二二七三五一三五號
右列被告因竊盜案件，經提起公訴（九十年度偵字第二九五八號），爰判決如左：
    主  文
甲○○無罪。
    理  由
一、公訴意旨略以：被告甲○○於民國（下同）八十九年十二月間，在臺北縣三重市
    ○○○路五五號五樓花開富貴ＫＴＶ酒店擔任服務生，同月五日凌晨四時十五分
    許，在ＫＴＶ店內休息室準備下班之際，見沙發上同事丙○○之ＮＯＫＩＡ三三
    一○型手機放置在沙發上，拿起來看了後又放下，隨即開始搖呼拉圈，同時二十
    四分許，又檢視許久後才放下，並心生不法所有意圖，以現場白衣服掩蓋該手機
    ，二十八分五十秒許，甲○○若無其事間，轉頭將白色衣服下之手機竊取後放入
    購物袋內離去，經該店丙○○及同事王銘輝、乙○○觀看現場錄影帶後，報警究
    辦，因認被告涉犯刑法第三百二十條第一項之竊盜罪嫌。
二、按犯罪事實應依證據認定之，無證據不得推定其犯罪事實。又不能證明被告犯罪
    者，應諭知無罪之判決，刑事訴訟法第一百五十四條、第三百零一條第一項前段
    分別定有明文。而認定不利於被告之事實，須依積極證據，苟積極證據不足為不
    利於被告事實之認定時，即應為有利於被告之認定，更不必有何有利之證據。又
    告訴人之指訴係以使被告受刑事訴追為目的，是其陳述是否與事實相符，仍應調
    查其他證據以資審認，最高法院迭著有判例可循（最高法院三十年上字第八一六
    號、五十二年台上字第一三ＯＯ號判例參照）。
三、訊據被告甲○○堅詞否認有何竊盜犯行，辯稱：我在這家酒店工作了兩個月，酒
    店欠我七萬五千元，他們不想付我薪水，王銘輝、乙○○說要我簽道歉書才可以
    拿薪水，我才簽道歉書，但後來薪水沒領到，還被他們告，我覺得我被騙了，當
    天我有在花開富貴ＫＴＶ六樓休息室休息沒錯，但是我沒有偷丙○○的行動電話
    ，我只有拿自己的東西，因為在酒店上班都有喝酒，可能我當時喝醉了，所以才
    會有如此怪異的舉動，酒店現在已經收掉了等語。公訴人係以丙○○、王銘輝、
    乙○○三人之指述與錄影帶內容為其依據。經查：
  (一)告訴人丙○○於八十九年十二月五日警訊中指述：今天凌晨四時三十分許，我在
    三重市○○○路五十五號六樓的花開富貴ＫＴＶ工作，我把外套放在員工休息室
    的椅子上，手機放在外套內，等到我下班要穿衣服回家，就發現我外套內的手機
    不見了，於是我就請公司將監視錄影帶調出來看，發現是同事甲○○所為，結果
    下午六時三十分在公司開會時，公司幹部跟甲○○處理，甲○○寫了一張道歉書
    給我，承認手機是她誤拿，可是後來又改口說沒拿，所以我才報警等語；王銘
    輝指述：我是該公司助理，事發後調閱員工休息室的錄影帶，知道甲○○竊取丙○○手機，道歉書是乙○○於當天晚上七時三十分在公司九樓寫的，甲○○親自
    簽名承認有拿丙○○的手機等語；乙○○指述：我們下午五時三十分在公司九
    樓辦公室內看錄影帶，發現甲○○偷丙○○的手機，當時已經下班了，但等到晚
    上七點上班時我們就問甲○○，她自己承認拿了手機，並願意道歉，由我寫道歉
    書，由她親自簽名等語。惟經本院勘驗錄影帶結果，雖能看出被告從「沙發上」
    拿起某物，並以一件白色衣服蓋在該物上（僅能看見似行動電話吊飾晃動，而判
    斷該物係一支行動電話，無法清楚辨識是否究為行動電話，及其機型、顏色），
    有本院九十年六月十九日勘驗筆錄可稽，是從錄影帶內容，與告訴人所述其係將
    行動電話放在「外套裡面」遭竊之情節並不相符，告訴人究如何由該錄影帶內容
    判斷，被告所拿取之物，係其所有之行動電話不明，且告訴人歷經偵審程序，均
    經合法通知而無正當理由不到庭應訊，其於警訊中之指述與錄影帶內容不符，而
    有瑕疵，尚難對被告為不利之認定，且依錄影帶內容，根本無法判定被告所拿取
    之行動電話屬於何人，亦無法判斷被告是否為竊盜行為，是王銘輝、乙○○所言
    ：我們從錄影帶中看到被告「偷告訴人的行動電話」，應係憑丙○○所言，而產
    生之認定，其等並非親眼見聞被告竊盜行為之人，僅憑事後揣測，附和丙○○所
    言，亦難引為對被告不利之認定。
  (二)又該紙道歉書內容為：「本人甲○○於八十九年十二月五日凌晨四時許，於三重
    市○○○路五十五號六樓花開富貴小姐休息室中，不慎誤拿同事丙○○之手機，
    此行為造成公司及同仁間之困擾，深感抱歉，特立此書以示誠意，本人願道歉，
    爾後不再重犯」，除「甲○○」三字係被告所填入外，餘皆為乙○○所寫，為乙○○所承認，而乙○○原於警訊中指述：甲○○自稱沒讀過書，拜託我幫忙寫道
    歉書等語，另於偵查中結證稱：道歉書是我寫的，我們請甲○○照樣寫，她不願
    意，所以由我寫，她才簽等語，其前後所述情況顯然不一，前者係指甲○○願意
    寫，但不會寫字，第二次之證詞，明顯透露被告根本不願意寫道歉書之意思，是
    丙○○、王銘輝、乙○○於警訊指稱：甲○○有當面承認竊取行動電話，並自願
    簽寫道歉書云云，殊值懷疑。按甲○○若果真坦承竊盜，為何不同意寫道歉信，
    又為何道歉書之內容係記載「誤拿」而非「竊取」？王銘輝、乙○○、丙○○三
    人，既知要求甲○○以書面留存證據，自係為將來可能衍生之糾紛作準備，乙○○身為公司幹部，在與雙方均無利害關係之情形下，於被告當面承認竊盜之際，
    殊有故意將「竊取」寫為「誤拿」，模糊事實之理？
  (三)又證人乙○○於偵查中結證稱：公司沒有用薪水威脅被告要承認，但被告一直覺
    得是因此事而領不到薪水，將兩件事扯在一起等語，足以認定被告與公司間確尚
    有薪資爭議，被告甲○○所辯，係因薪資糾紛，而不得已簽下道歉書等節，並非
    全然無稽。
  (四)綜上，告訴人所指述之情節與錄影帶內容不符，王銘輝、乙○○所述被告曾當面
    坦承竊盜並自願簽道歉書乙節，尚難採信，又自始未曾於被告住居所扣得告訴人
    所有之行動電話，亦無被告曾使用、撥打告訴人行動電話之證據，更無告訴人確
    曾擁有、使用該支ＮＯＫＩＡ三三一Ｏ號行動電話之證據，是公訴人所舉證據，
    不足對被告為不利之認定，本院經以證人身分傳拘丙○○，均傳拘無著，復查無
    其他積極證據足資認定被告涉有竊盜犯行，係屬不能證明被告犯罪，應為無罪之
    諭知。
中      華      民      國    九十      年      七      月     十六     日
                                          法  官    蕭  一  弘
右正本證明與原本無異。
如不服本判決，應於判決送達後十日內，向本院提出上訴狀。
                                          書記官    郭  玉  芬
中      華      民      國    九十      年      七      月     十七     日


司法院資訊處製作；財團法人民間司法改革基金會備份。
